【裁判字號】    92,上易,113
【裁判日期】    920213
【裁判案由】    違反電子遊戲場業管理條例等
【裁判全文】
臺灣高等法院臺中分院刑事判決                    九十二年度上易字第一一三號
    上  訴  人
    即  被  告  乙○○  男四十.
右上訴人即被告因違反電子遊戲場業管理條例案件，不服臺灣臺中地方法院九十一年
度易字第二四七六號，中華民國九十一年十二月三日第一審判決（聲請簡易判決處刑
案號：臺灣臺中地方法院檢察署九十一年度偵字第七六二二號），提起上訴，本院判
決如左：
    主      文
上訴駁回。
乙○○緩刑貳年。
    事      實
一、乙○○未依電子遊戲場業管理條例之規定，向主管機關辦理電子遊戲場業之營利
    事業登記，自民國九十一年一月間起（此部分聲請書漏未記載）至九十一年四月
    十二日二十時三十分止，在臺中縣豐原市各流動夜市內擺設「紅螞蟻彈珠臺」八
    臺，供不特定客人把玩，而違反上開條例之規定，經營電子遊戲場業。嗣經警於
    九十一年四月十二日二十時三十分許，在臺中縣豐原市○○路○段二四五巷內翁
    子夜市臨檢查獲，並扣得「紅螞蟻彈珠臺」八臺與其當日營業收入新臺幣（以下
    同）二百元。
二、案經臺中縣警察局豐原分局報請臺灣臺中地方法院檢察署檢察官聲請以簡易判決
    處刑，原審豐原簡易庭認不宜以簡易判決處刑，簽移原審普通庭依通常程序審理
    。
    理      由
一、訊據上訴人即被告（以下簡稱被告）乙○○對於未依電子遊戲場業管理條例規定
    辦理營利事業登記，而於右揭時地擺設紅螞蟻彈珠臺之事實坦承不諱，惟辯稱：
    伊於夜市擺設之流動攤販，應非電子遊戲場業管理條例規範之客體云云；另於原
    審則以：伊聽別人說是純供娛樂，並未違法，伊才去做的云云置辯。惟查：(一)按
    電子遊戲場業管理條例於八十九年二月三曰經總統公布施行，該條例第一條明示
    「為管理電子遊戲場業，並維護社會安寧、善良風俗、公共安全及國民身心健康
    ，特設定本條例。」是該條例立法目的之一即在於管理電子遊戲場業。而所謂電
    子遊戲場業，依該條例第二條規定，係指設置電子遊戲機供不特定人益智娛樂之
    營利事業。換言之，僅須設置電子遊戲機供人娛樂以營利者，即屬電子遊戲場業
    管理條例所指之電子遊戲場業，其規模及所設置之電子遊戲機之數量如何，則非
    所問，此有經濟部八十九年六月三十日經八九商字第八九○一八五三六號函可參
    （見該函說明欄第四項）。再者，依該條例第十六條規定，非電子遊戲場業之其
    他營利事業，不得就其營業場所，供他人設置電子遊戲機營業，如違反該條規定
    ，依第二十八絛規定處行為人新臺幣十萬元以上五十萬元以下罰鍰，並限期令其
    改善，是在非電子遊戲場業之其他營利事業場所設置電子遊戲機以營利者，仍屬
    由該條例規範之範疇，益徵該條例所指之電子遊戲場業並不專以設置電子遊戲機
    供人娛樂為限，在非電子遊戲場業之其他營利事業場所設置者仍屬之。是如係在
    自己經營之非電子遊戲場業之營業場所，自己附帶擺設電子遊戲機供人娛樂者，
    仍屬該條例第三條所指之「設置電子遊戲機供不特定人益智娛樂之營利事業」，
    依該條例第十五條規定，仍應辦理營利事業登記後始得營業（參前開經濟部函說
    明欄第三項）。換言之，所謂電子遊戲場業，僅需有設置電子遊戲機供人為益智
    娛樂者即屬之（該倏例第二條），至其係專以提供電子遊戲機供人娛樂或在非電
    子遊戲場之營業場所附帶提供電子遊戲機供人娛樂，應非所問。從而，在非電子
    遊戲場業之營業場所附帶擺設電子遊戲機供人娛樂者，仍須依該條例第十五條規
    定辦理營利事業登記後始得擺設，否則，仍應依該條例二十二條論罰。蓋依該條
    例第二十八條規定，提供非電子遊戲場業之其他營利事業之營業場所予他人擺設
    電子遊戲機仍須處罰，如非電子遊戲場業之營利事業人，自行在該營業場所擺設
    電子遊戲機，未經依法登記而不予處罰，顯然輕重失衡，當非該條例電子遊戲場
    業之立法意旨。按夜市流動攤販，雖為商業登記法第四條所定之小規模商業登記
    ，依營利事業登記管理規則第二條，所得稅法第十一條第二項之規定，得免依商
    業登記法辦理營利事業登記，惟經營電子遊戲場業，因前揭有別於一般營利事業
    之特殊立法目的，因此該條例除於第十條第一項前段明定：「經營電子遊戲場業
    ，應依公司法或商業登記法辦理公司或商業登記」外，更於同條例第十五條明定
    ：「未依本條例規定辦理營利事業登記者，不得經營電子遊戲場業。」因此，即
    使符合公司法或商業登記法之規定經合法成立之公司或商業，凡未符合該條例之
    規定，依該條例規定辦理營利事業登記者，均不得經營電子遊戲場，至於商業登
    記法第四條所謂一般小規模商業或非屬營利事業登記管理規則及所得稅法所規範
    之營利事業，縱可隨意經營其他商業，亦不得經營電子遊戲場業，更毋庸待言，
    因之凡有違反該條例第十五條之規定者，即應適用同條例第二十二條之規定處罰
    ，不因是否為上開小規模商業，或是否屬營利事業登記管理規則及所得稅法所規
    範之營利事業，而有不同。是被告辯稱擺設流動攤販並不受電子遊戲場業管理條
    例之規範云云，並無理由。(二)電子遊戲場業管理條例所稱電子遊戲機，係指利用
    電、電子、電腦、機械或其他類似方式操縱，以產生或顯示聲光影像、圖案、動
    作之遊樂機具，或利用上述方式操縱鋼珠或鋼片發射之遊樂機具；電子遊戲機不
    得有賭博或妨害風化之設計及裝置，其分類為：一益智類、二鋼珠類。三娛樂類
    ，此為電子遊戲場業管理條第一項前段、第二項所明定。本件被告所擺設之「紅
    螞蟻彈珠台」係插電後，以操縱鋼珠之方式供人遊樂，此為被告所自承，依前開
    規定，足認其所經營者確屬電子遊戲場業無訛。(三)被告既要擺設電子遊戲機供人
    把玩，即應須瞭解相關法令之規定，不得以其不知法律，諉卸其責，何況國家之
    法律，一經公布施行，國民即有應知及遵守之義務，故不得因不知法律而免除刑
    事責任，否則無知者即可隨心妄為，而知法者反處於不利之地位，豈為情法之平
    ，苟許不知法律者免除其刑事責任，則現代法治國家之法律秩序將因之崩解而蕩
    然無存；故「不得因不知法律而免除刑事責任」，刑法第十六條亦定有明文，是
    難以其不知前開條例之規定，而解免其刑事責任。綜上所述，被告所辯，均無足
    採。此外，復有「紅螞蟻彈珠臺」八臺與營業收入二百元扣案可資佐證，因而事
    證明確，被告之犯行已堪認定，應予依法論科。
二、核被告所為，係違反電子遊戲場業管理條例第十五條之規定，應依同條例第二十
    二條之規定處罰。原審調查後，適用電子遊戲場業管理條例第二十二條，刑法第
    十一條前段、第四十一條第一項前段、第三十八條第一項第二款、第三款，罰金
    罰鍰提高標準條例第二條之規定，並審酌被告已大致坦承犯行，態度尚佳，且係
    迫於經濟困難而為上開犯行等一切情狀，量處拘役四十日，並諭知易科罰金之折
    算標準。扣案之電子遊戲機具「紅螞蟻彈珠臺」八臺，為被告所有供犯罪所用之
    物，扣案之營業所得二百元，則係被告所有因犯罪所得之物，業據其供承在卷，
    爰分別依刑法第三十八條第一項第二款、第三款之規定宣告沒收，其認事用法，
    核無違誤，量刑亦稱妥適，被告上訴意旨仍執前詞，否認犯罪，指摘原判決不當
    ，並無理由，應予駁回。末查，被告未曾受有期徒刑以上刑之宣告，有卷附臺灣
    臺中地方法院檢察署刑案資料查註紀錄表及臺灣高等法院被告全國前案紀錄表各
    一份可按，且被告係因須維持家計，始誤罹刑章，經此起訴審判，當知所警惕，
    信無再犯之虞，本院認所宣告之刑以暫不執行為適當，併予宣告緩刑二年，以啟
    自新，併觀後效。
三、公訴意旨另以：被告另於右揭時日，在上開臺中縣豐原市○○路○段二四五巷內
    翁子夜市之公共場所，以「紅螞蟻彈珠臺」八臺賭博電動玩具機，與不特定人賭
    博財物，其賭博方法為賭客每次投入硬幣十元換取十個珠子，再用手彈打，若碰
    到紅燈，則掉下若干珠子，若未碰到紅燈，則悉數被彈珠台吃掉，歸為乙○○所
    有；若有賸餘珠子，則可兌換布娃娃、玩具槍、水槍與塑膠汽車等物，因認被告
    就此涉有刑法第二百六十六條第一項前段普通賭博罪云云。訊據被告堅決否認有
    賭博之行為，辯稱：大部分的客人都會把珠子玩完，客人兌換過價值最高的獎品
    約一百餘元，但是不可以換現金等語。經查，被告自警訊、偵查及原審、本院審
    理時所辯前後均甚一致，且證人即查獲時在場把玩之客人張進演於警訊中亦為相
    同之證述，足認被告所辯非虛，堪予採信。本院經核價值一百餘元以下之物品依
    現今之生活水準而言，其價值甚為輕微，故縱有射倖性，亦可認為係以供人暫時
    娛樂之物為賭，屬刑法第二百六十六條第一項但書之阻卻構成要件事由，不構成
    犯罪，是公訴人認定被告有賭博之行為，並無依據。綜上所述，此部分既查無積
    極證據，足資證明被告有公訴人所指之賭博犯行，本應為無罪之諭知，惟公訴人
    聲請簡易處刑之賭博罪部分與前開聲請簡易處刑經判決有罪部分，具有牽連犯之
    裁判上一罪關係，依審判不可分原則，本院就此爰不另為無罪之諭知，附此敘明
    。
據上論斷，應依刑事訴訟法第三百六十八條，刑法第七十四條第一款，判決如主文。
本案經檢察官甲○○到庭執行職務。
中      華      民      國      九十二  年      二      月      十三    日
                                臺灣高等法院臺中分院刑事第七庭
                                      審判長法  官  李  文  雄
                                            法  官  陳  嘉  雄
                                            法  官  邱  顯  祥
右正本證明與原本無異。
不得上訴。
                            書記官  陳  桂  芬
中      華      民      國      九十二  年      二      月      十三    日
                                                                        Ａ


司法院資訊處製作；財團法人民間司法改革基金會備份。
